臺灣高等法院臺南分院刑事判決　　　　　九十一年度交上訴字第一二四八號　　Ｇ
　　　上　訴　人
　　　即　被　告　乙　○　○
右上訴人因遺棄等案件，不服臺灣雲林地方法院九十年度訴字第三一八號中華民國九
十一年九月二十七日第一審判決（起訴案號：臺灣雲林地方法院檢察署九十年度偵字
第二三五八、二八一五號），提起上訴，本院判決如左：
      主      文
原判關於過失致死、肇事逃逸暨執行刑部分撤銷。
乙○○因過失致人於死，處有期徒刑壹年；又駕駛動力交通工具肇事，致人受傷而逃
逸，處有期徒刑貳年，應執行有期徒刑貳年拾月。
      事      實
一、乙○○前曾因施用毒品案件、偽造文書案件、非法吸用化學合成麻醉藥品案件，
    分別經法院判處有期徒刑三年十月、一年、六月，定應執行刑有期徒刑五年，於
    八十三年十二月二十三日假釋出獄。又於假釋期間，犯非法吸用化學合成麻醉藥
    品罪、施用毒品罪，經法院判處有期徒刑九月、四年，於八十五年十一月二十三
    日又再入監執行，前開案件之殘餘刑期又因撤銷假釋而再接續執行，於八十九年
    六月再度假釋出獄 (不構成累犯)，於九十年五月十一日晚間二十二時許，駕駛
    車號Ｃ６－３１３８號自用小客車，沿雲林縣虎尾鎮平和里未劃標線之產業道路
    由大庄往虎尾方向行駛，於當晚十時許行經平和段三０五地號旁的平坦柏油路面
    的五‧五公尺寬產業道路，當地限速每小時四十公里，本應注意靠右行駛，不應
    超速行駛，並應注意車前狀況，並隨時採取必要之安全措施，而當時晴朗、有路
    燈照明、無障礙物，並無不能注意之情形，詎乙○○竟以每小時六十公里超速行
    駛，並疏於注意車前狀況、且未靠右行駛，待發現對向車道林雅屏所騎腳踏車行
    至時，已僅距離五公尺遠，致閃避不及，乙○○所駕Ｃ６－３１３８號自用小客
    車左前方與該腳踏車對撞，使林雅屏人車彈起，撞到自用小客車的擋風玻璃，導
    致擋風玻璃破裂，人、車接著再掉落在道路旁水溝外的農田裡，腳踏車嚴重扭曲
    ，眼鏡掉落路旁，林雅屏頭部外傷，乙○○肇事後，繼續駕駛Ｃ６－３１３８號
    自小客車逃離現場，致林雅屏頭部外傷、合併顱內出血、腦腫大，至九十年五月
    十五日晚上八時二十七分死亡
二、案經林雅屏之父甲○○訴由雲林縣警察局虎尾分局移送及臺灣雲林地方法院檢察
    署檢察官自動檢舉，偵查起訴。
      理      由
一、訊據被告，辯稱：「當時我開車出去買東西，但是我撞到東西，但我下車看也沒
    有看到什麼，回家後有請我的姪子去找，但也是沒有看到。」等語，惟查被告於
    警訊稱：「Ｃ六三一三八號自小客車，：：，行扺肇事地點，發現有一人騎腳踏
    車由平和里往大庄行駛，我車因閃避不及，車子之前方撞上腳踏車，人撞上汽車
    檔風玻璃，摔落農田。」，「我繼續駕駛逃離現場，：：，我以行動電話打給車
    主的兒子潘嘉峰，請他到現場看看，然後我將車開到車皇汽車修理廠，：：。」
    （見警卷第一、二頁），核與證人李志超稱：「被告打電話給我，說他在虎尾鎮
    平和里往大庄方向撞到人，叫我去載潘嘉峰前往肇事地點尋找被撞之人、車。」
    ，「當時的時速約五、六十公里」，證人潘嘉峰稱：「李志超騎機車到我家載我
    ，我們就一起出發去找尋，：：，來回共尋找五、六次。」，「沒有發現車禍現
    場及傷者。」（見警卷第十－十三頁）相符，證人周憲忠，即車皇汽車修護廠負
    責人稱：「Ｃ六－三一三八號車於九十年五月十二日送修，修理的部位是車前擋
    風玻璃，及左前角燈和前防撞桿。（見警卷第十五頁）」，而被告所駕車禍經修
    理後，仍可看出車左前引擎蓋有刮痕，左前保險桿有撞痕，有照片附警卷二十三
    頁可憑，被告駕車肇事之情，殆可認定。
二、按汽車除行駛於單行道或指定行駛於左側車道外，在未劃標線之道路，應靠右行
    駛，行車速度在未劃設車道線或行車分向線之道路，市區時速不得超過三十公里
    ，郊外時速不得超過四十公里。汽車行駛時，駕駛人應注意車前狀況，並隨時採
    取必要之安全措施。為道路交通安全規則第九十五條前段、第九十三條第一項第
    一款、第九十四條第三項規定甚明，查現場圖顯示該處為未劃線之產業道路，路
    面寬達五‧五公尺（見相驗卷第八頁），該處為平坦的柏油路面，無障礙物（見
    道路交通事故調查報告表及現場照片相驗卷第八－一０頁），被告並非不能注意
    ，而疏於注意，未靠右行駛，又以五、六十公里之速度超速行駛，且未警戒前方
    ，預防危險發生，於發現林雅屏對向行來之際，未能閃避，致生車禍，業據：（
    一）被告於警訊自白：「當時的時速約五、六十公里」，而當地依法限速四十公
    里，已如前述，足見被告超速，（二）據交通事故調查報告表顯示，腳踏車刮地
    痕位於大庄往虎尾方向（按即被告行車方向）之道路左側邊線○．九公尺，應認
    該處為車禍發生位置，告訴人甲○○亦自認腳踏車刮地痕處應為撞擊點，惟指稱
    刮地痕應再靠左一些等語，惟無證據可證明利地痕應再靠左，故應認該處為撞擊
    點，該處接近被告行車方向之道路左側邊線僅○．九公尺，足認被告應未靠右行
    駛。另被害人林雅屏因車禍死亡，亦有虎尾派出所受理各案件記錄表、照片、診
    斷書可證，並經檢察官督同法醫師相驗明確，有相驗筆錄及相驗屍體證明書、驗
    斷書可稽，復經告訴人即被害人之父甲○○指明確。林雅屏死亡應與被告行為有
    相當因果關係，被告過失致死犯行，應堪認定。
三、被告於肇事後，未留於現場救護，竟駕車逃逸，亦經被告於警訊中自認，並經李
    志超、潘嘉峰證述明確，犯行亦堪認定。
四、核被告乙○○所為，係犯：刑法第二百七十六條第一項之過失致人於死罪及第一
    百八十五條之四駕駛動力交通工具肇事，致人受傷而逃逸罪，二罪犯意各別，構
    成要件不同，應分論併罰。原判決認被告罪證明確，予以論罪科刑，固非無見，
    惟查（一）被告係違反道路交通安全規則第九十三條第一項第一款、第九十四條
    第三項、第九十五條前段之注意義務，原審未予指明，僅憑道路交通事故調查報
    告表認定該處限速四十公里，採證尚有未洽，（二）  原判決據上論斷欄，漏引
    罰金罰鍰提高標準條例第一條，亦有未洽，（三）被告經多年押，現尚在第二
    次假釋中，如再涉案，將被撤銷假釋，繼續服刑，故被告肇事逃逸，固屬非法，
    惟跡其所為，應有畏懼再度入獄服刑之心理因素在內，且其肇事後仍電告朋友至
    肇事地點找尋，尚非完全不理，其情形非一般肇事後逕行逃逸可比，被告上訴，
    否認犯罪，雖無可取，惟其指責量刑過重，非無理由，且原判決關於過失致死、
    肇事逃逸部分亦有可議，應由本院將原判決關於過失致死、肇事逃逸及應執行刑
    部分撤銷改判，爰審酌被告前科累累，於假釋期間再犯本案，犯後除強制險理賠
    一百四十萬元，經告訴人甲○○領取，經甲○○陳明外，尚未賠償被害人家屬且
    未達成和解，及其犯罪之過失情節等一切情狀，就過失致死部分，量處有期徒刑
    一年，肇事逃逸部分，量處有期徒刑二年，並定應執行刑為有期徒刑二年十月，
    以示懲儆。
據上論結，應依刑事訴訟法第三百六十九條第一項前段、第三百六十四條、第二百九
十九條第一項前段、刑法第一百八十五條之四、第二百七十六條第一項、第五十一條
第五款，罰金罰鍰提高標準條例第一條判決如主文。
本案經檢察官許仲瑩到庭執行職務。
中    華    民    國      九十一      年      十二      月      二十五  日
                                  臺灣高等法院臺南分院刑事第四庭
              審判長法官  陳    義    仲
                                            法官  宋    明    蒼
                                            法官  楊    子    莊
右正本證明與原本無異。
肇事逃逸如不服本判決，應於判決送達後十日內向本院提出上訴狀，其未敘述理由者
並應於提出上訴狀後十日內向本院補提理由書（應附繕本)。
過失致死部分不得上訴。
                                     法院書記官  王    全    龍
中    華    民    國      九十一      年      十二      月      二十七  日
附錄：本判決論罪科
刑法第一百八十五條之四：
  駕駛動力交通工具肇事，致人死傷而逃逸者，處六月以上五年以下有期徒刑。
刑法第二百七十六條：
  因過失致人於死者，處二年以下有期徒刑、拘役或二千元以下罰金。
  從事業務之人，因業務上之過失犯前項之罪者，處五年以下有期徒刑或拘役，得併
  科三千元以下罰金。
